【裁判字號】    94,交易,257
【裁判日期】    950412
【裁判案由】    過失致死
【裁判全文】
臺灣桃園地方法院刑事判決             94年度交易字第257號
公  訴  人  臺灣桃園地方法院檢察署檢察官
被      告  戊○○
選任辯護人  鄭華合律師
上列被告因業務過失致死案件，經檢察官提起公訴（94年度偵字
第6495號），被告為有罪之陳述，本院合議庭裁定由受命法官獨
任進行簡式審判程序，茲判決如下︰
    主      文
戊○○從事業務之人，因業務上之過失致人於死，處有期徒刑壹
年。
一、戊○○係位於桃園縣大溪鎮○○路一八九號之協勝葬儀社之
    殯葬服務人員，平日須駕車接運遺體、接送喪家及接洽葬儀
    事務，以駕駛為附隨業務，為從事業務之人。戊○○於民國
    九十二年十二月七日某時許，駕駛登記在上開葬儀社負責人
    唐台勝女兒唐嬌雲名下之車牌號碼：QS－六五六○號自小客
    車，附載唐台勝及另一名該葬儀社員工，一同前往台北某處
    接洽葬儀事務，嗣於同日二十二時許，戊○○駕車返回上開
    葬儀社，戊○○先將上開自小客車停於桃園縣大溪鎮○○路
    一八五號前，雙向四車道，中心為分向分隔島，同向二車道
    間劃有雙白實線路段之路邊，即隨同唐台勝等人進入上開葬
    儀社稍做休息。嗣於同日二十三時五十五分許，戊○○欲將
    上開自小客車由車停處前方之介壽路與該路二一一巷丁字型
    交岔路口缺口處，迴轉至介壽路對向車道旁之停車場停放，
    遂駕駛上開自小客車，自桃園縣大溪鎮○○路一八五號前路
    邊起步時（起訴書誤載為自桃園縣大溪鎮○○路二一一巷左
    轉至介壽路往龍潭大溪方向行駛），本應注意自路旁起步駛
    離，應注意後方有無車輛，並應讓行進中之車輛優先通行；
    汽車行至交岔路口欲左轉彎時，應距交岔路口三十公尺前換
    入內側車道，並讓直行車先行；且畫有雙白實線路段不得變
    換車道及禁止變換車道線之路段不得迴車，且依當時情形，
    尚無使之不能注意情事，即非不能注意，竟疏未注意及此，
    直接由該車停處路邊起步同時向左切入介壽路與該路二一一
    巷丁字型交岔路口內之外側車道，緊接續向左切入該路口內
    之內側車道，而欲迴轉至對向車道，適有李訓賢騎乘車牌號
    碼：ME五－七七○號重型機車，沿桃園縣大溪鎮○○路同向
    ，即由龍潭往八德方向直行該路段外側車道，於駛至上開交
    岔路口前時，亦應注意汽車行駛時夜間應開亮頭燈；汽車行
    經無號誌交岔路口時，應減速慢行，作隨時停車之準備，且
    依當時情形並非不能注意，亦疏於注意開亮頭燈及行經無號
    誌交岔路口時，應減速慢行，作隨時停車之準備，雖李訓賢
    已於該路口前約八公尺前之外側車道，注意及戊○○駕駛自
    小客車違規於該路口迴轉之車前狀況，遂順勢偏左至內、外
    側車分隔線上並緊急煞車，欲閃避戊○○之自小客車，然仍
    因未開頭燈視線不清及未減速慢行致煞車不及，於上開路口
    內，李訓賢所騎乘機車車頭，撞擊戊○○所駕駛之自小客車
    駕駛座左側車門，致李訓賢人車倒地，而受有胸部鈍挫傷及
    身體多處骨折等傷害，經送醫急救後，仍於翌日不治死亡。
    戊○○於車禍發生後，短暫返回上開葬儀社回報發生車禍，
    隨即返回車禍現場，並在前來處理之警員宗信仁未發覺其犯
    罪前，表示其為肇事之人自首而接受裁判。
二、案經被害人李訓賢之父甲○○訴由桃園縣警察局大溪分局報
    請台灣桃園地方法院檢察署檢察官偵查起訴。
        理  由
一、被告戊○○於警詢、檢察官訊問及本院審理時，對於上開時
    、地，其駕駛上開自小客車，被害人騎乘上開機車，而被害
    人騎乘機車之車頭，撞擊其所駕駛之自小客車駕駛座左側車
    門而肇事，致該機車騎士即被害人李訓賢死亡之事實，坦認
    不諱，並有道路交通事故現場圖、道路交通事故調查報告表
    （一）（二）各一份；事故現場及車損照片三十張、現場監
    視器錄影帶一卷及其翻拍照片十二張、現場監視器錄影畫面
    勘驗筆錄一份、法務部調查局九十四年十二月二十日調科參
    字第○九四○○五五四○二○號函、內政部警政署刑事警察
    局九十五年二月六日刑鑑字第○九五○○一六○九一號鑑定
    書附卷可稽。而被害人因本件車禍造成有胸部鈍挫傷及身體
    多處骨折等傷害，經送醫急救後，延至翌日即九十二年十二
    月八日到院後死亡一節，亦經檢察官督同檢驗員到場相驗鑑
    定屬實，製有勘驗筆錄、驗斷書、相驗屍體證明書各一份及
    相驗照片六張附卷足證。此部份事實，已堪認定。
二、本件首應確認者，即是否是被告戊○○駕駛上開自小客車肇
    事：
(一)、被告於九十二年十二月八日第一次警詢、九十二年十二月八
    日檢察官訊問、九十二年十二月八日第二次警詢、九十三年
    二月六日檢察官訊問、九十四年十一月九日、九十五年三月
    二十九日本院審理時，均一致坦承係其駕駛上開自小客車肇
    事不諱，並經證人即處理本件車禍之員警宗信仁於九十五年
    三月八日本院審理時證述：本件車禍是我第一個到現場處理
    ，我到現場之後有看到被告，我就問被告是誰開車，被告當
    場承認是其開車等語；證人即被告之母乙○○於九十二年十
    二月八日警詢時證述：當天被告拿了車鑰匙之後就去開上開
    自小客車，沒有多久就發生車禍，我沒有跟人講說「你開車
    撞到人為何叫我兒子出來擔」，車禍發生當時，我老闆唐台
    勝在店裡面等語；於九十三年二月六日檢察官訊問時證述：
    被告要把上開自小客車還給老闆娘楊雪花，楊雪花那天在隔
    壁打牌等語；於九十五年三月二十三日本院審理時證述：當
    時我有從葬儀社出來，要去葬儀社對面買東西，當時我看到
    很多人圍觀，此時車禍已經發生，當天我沒有駕駛上開自小
    客車，是被告開車，當時很多人說被告出車禍，後來我有看
    到被告很慌張，我從來沒有說過「為何要叫我兒子來頂」這
    些話，車禍發生當時葬儀社老闆娘楊雪花在打麻將，肇事車
    輛是老闆唐台勝女兒唐嬌雲的，唐嬌雲住在大溪，當天唐嬌
    雲沒有來店裡等語；證人即上開葬儀社之負責人唐台勝於九
    十四年十一月九日本院審理時證述：當天是被告去移車，後
    來被告跑回店裡面跟我說他出車禍了，我就說趕快報警處理
    ，我叫被告一起配合警察到警局等語，且經本院將被告送測
    謊結果，經Polygraph 儀器以熟悉測試法、區域比對法測試
    ，分析測驗結果，戊○○對於下列問題並無不實反應：你
    有沒有騙說本案撞到人的車輛是你開的？答：沒有；你有
    沒有騙說車禍發生時你坐在駕駛座上？答：沒有等情，亦有
    內政部警政署刑事警察局九十五年二月六日刑鑑字第○九五
    ○○一六○九一號鑑定書一份在卷。足認本件肇事之上開自
    小客車，於肇事當時確實是被告所駕駛而肇事無疑。
(二)、本件車禍肇事之人是否確係被告，之所以引發諸多猜測之原
    因為、桃園縣警察局大溪分局九十二年十二月二十九日查
    訪呂文三之專案查訪報告表載有：九十二年十二月七日二十
    三時三十分左右，在湯大師日式涮涮鍋店內聽到撞擊聲，於
    是開店門看見對面馬路有部汽車停在路上，馬路中央躺著一
    個人，車內駕駛座有位疑似女性駕駛想開車門，因車門撞壞
    ，打不開，她一直敲打駕駛座車門，後來從駕駛座旁車門下
    車，這時有位中年男子過來與該女性駕駛交談，該女性情緒
    非常不穩定云云；證人呂文三於九十二年十二月二十九日警
    詢時陳述：車禍當時我人在店內（湯大師日式涮涮鍋），因
    我聽到強烈撞擊聲，所以拉開店門向外看，就見對面馬路中
    央躺著一個人，且一部汽車停在路上，此時駕駛座（拒絕繼
    續製作筆錄）云云；、證人丙○○於九十三年一月三日警
    詢時陳述：當天我是從介壽路一八三巷口出來看到車禍，剛
    好肇事車上之駕駛從該車左後方下車走出來「該駕駛就是隔
    壁經營協勝葬儀社之員工乙○○我認識，但沒來往，沒恩怨
    ，也沒親戚關係」，我不能確認從肇事車下車走出來之駕駛
    是誰云云（上開「」內之該段陳述，後遭製作該筆錄之員警
    陳士鄰刪除）；、本件現場錄影帶畫面顯示，上開車禍發
    生後之路影畫面所載11:36:45有一綁馬尾穿深色上衣、黑褲
    之女子由肇事車副駕駛座處附近出現，該女子繞過肇事車後
    方，往畫面下方走去等情，有錄影畫面之勘驗筆錄一份在卷
    ，核與本院當庭勘驗該路影畫面之情形相符；另告訴人即被
    害人之父甲○○於本院審理時亦一再質疑肇事駕駛為女性，
    顯非被告，是自有釐清上開疑點之必要，經查：
、證人呂文三於九十五年三月八日本院審理時證述：（問：大
    溪分局訪查呂文山之報告中載明你於查訪當時有提到「車內
    駕駛座有位疑似女性駕駛想開車門，因車門撞壞打不開，她
    一直敲打駕駛座車門，後來從駕駛座旁車門下車，這時有位
    中年男子與女性駕駛交談，該女性情緒非常不穩定」，你當
    時是否看到駕駛座一個女性駕駛想開車門，但車門撞壞打不
    開？）我不確定是否是女性駕駛，因為當時很暗，我並沒看
    清楚，因為我稍微有點距離，我看這人頭髮蠻長的，因為燈
    光太暗，所以我推測是女性駕駛，我確實有看到有人要打開
    車門，但是車門已經卡死打不開，那時候我沒有注意看這人
    是從哪邊下車。（問：為何你又跟警員說「後來從駕駛座旁
    車門下車」？你是否確實有看到？）我沒看到，「後來從駕
    駛座旁車門下車」等文字是警員寫的，我也不清楚，因為當
    時對面車道很多車子，又沒路燈，所以我就在指揮交通，我
    怕車子會撞到傷者。（問：你後來又說「有一位中年男子過
    來與該女性交談，該女性駕駛情緒不穩定」？）我有看到一
    個中年男子跟一個人在交談，但是我真的不清楚這人是男的
    或是女的。（問：為何你當時說與中年男子交談的人是女性
    駕駛？）當時也是聽說的，因為我沒有看清楚那人是男的或
    女的，當時旁邊很多人，沒印象我看到的那個人身高多少，
    後來救護車來的時候我有看到被告，這時候被告蠻緊張的，
    過了一會而救護車來了，後面警察也跟來了，之後我就回去
    店裡等語，是呂文三於本院審理時已明白指出，因當時天色
    很暗，其位置又與該駕駛有一段距離，其並未看清駕駛之性
    別、特徵，僅因見該駕駛頭髮稍長，遂推測該駕駛為女性，
    其上開警詢所述，顯屬其個人推測之詞，實難可採。
、證人丙○○於九十五年三月二十三日本院審理時證述：（當
    庭播放本案現場錄影帶）我看不出來畫面中從車子後面走出
    來的女子是誰，案發後我有到現場，我有在旁邊看一下，後
    來應該有靠近肇事車輛，我沒往車裡面看，沒注意車裡面是
    否有一個女子，沒印象什麼樣的人從肇事車內走出來，我知
    道乙○○這個人，因為她住我們隔壁幾間而已，她應該是葬
    儀社員工，我跟她不熟。（問：九十三年一月三日你是否在
    警詢中陳述「從肇事車下來走出來之駕駛就是隔壁經營葬儀
    社之員工乙○○，我認識，但沒往來，沒恩怨，也沒親戚關
    係」等語）我沒有說這段話，我記得警察作筆錄時，警察有
    這樣記載，但是我說我沒有講過這樣的話，所以我就說我不
    簽名。（問：後來是否警察劃掉，你才簽名？）後來我也沒
    有簽名，我沒有看到從駕駛座下來的人是乙○○，也沒有看
    到是誰從駕駛座下來，那時候我沒注意到車裡面等語，而詰
    之證人即製作該份筆錄之員警陳士鄰於九十五年三月八日本
    院審理時亦證述：丙○○上開警詢筆錄是我製做，其中所載
    「從該肇事車下來走出來之駕駛就是隔壁經營葬儀社之員工
    乙○○，我認識，但沒來往，沒恩怨，沒親戚關係」這段話
    ，後來被我畫掉，是因為後來丙○○認為說不要作筆錄比較
    好，且丙○○後來又回答說不能確定，而其中「乙○○」之
    姓名，是我自己查的資料，不是丙○○說出來的，因為製作
    筆錄之前，我有先看過車禍現場錄影帶，發現從肇事車輛旁
    邊駕駛座走出來的人，是長頭髮，丙○○製作筆錄時又說是
    葬儀社的員工，我就從此推斷就是乙○○等語，並有丙○○
    未簽名之警詢筆錄一份在卷。是丙○○顯然並未於警詢時陳
    述「從肇事車下來走出來之駕駛就是隔壁經營葬儀社之員工
    乙○○，我認識，但沒往來，沒恩怨，也沒親戚關係」云云
    ，該段言語顯係製作筆錄之員警依其自身觀看上開路影畫面
    後，所為妄加臆測之詞，此由其後該員警亦已將該段談話劃
    掉，且丙○○始終未在上開筆錄上簽名可證，員警將其臆測
    之詞，記載於筆錄上，後因丙○○不願簽名，又加以刪除，
    致引人疑竇，所為實不足取。
、經本院當庭勘驗車禍現場路影畫面結果：11:35:56肇事車往
    畫面左上方行駛，於11:36:00消失；11:36:06肇事車開始倒
    車，於11:36:10該車停止不動，此時可見駕駛座有二白色光
    點（即駕駛人頭部、手部）在晃動；11:36:12至11:36:14只
    見駕駛座有一白色光點（即駕駛人頭部）；11:36:15駕駛座
    白色光點（頭部）開始明顯晃動；11:36:19身著深色上衣、
    淺色褲子之A 男由畫面上方往下方肇事車走去；11:36:25
    身穿深色上衣、深色褲子之Ｂ男由畫面下方往上方肇事車方
    向走去；11:36:26 A男消失，Ｂ男走至肇事車駕駛座旁；11
    :36:32身穿淺色衣褲之Ｃ男由一八三巷口朝該車駕駛座走去
    ，站在Ｂ男旁邊；11:36:43Ｂ男由畫面左方消失，Ｃ男則往
    畫面下方走去，此時駕駛座白點消失；11:36: 45 有一綁馬
    尾穿深色上衣、黑褲之Ｄ女由肇事車副駕駛座處出現，此時
    著深色衣褲之Ｅ男亦自一八三巷口出現，Ｄ女繞過肇事車後
    方往畫面下方走去；11:36:47Ｃ男又折返往畫面上方肇事車
    方向走去，而與Ｄ女面對面錯身而過，Ｄ女撥頭髮，Ｄ女於
    11:36:51消失於畫面下方；11:36:53Ｃ男走至肇事車左後方
    與Ｅ男交談；11:37:15Ｄ女自畫面下方往肇事車左後方走去
    ，與Ｃ男交談，Ｄ女於11:37:39往畫面左側走出消失等情，
    有本院九十四年十一月九日審理筆錄一份在卷，上開錄影畫
    面中，有二個關鍵需予以釐清，其一為Ｂ男之身分為何，因
    告訴人之所以一再懷疑本件肇事駕駛非被告，乃因其稱其曾
    多次耳聞（因無法向檢察官提出該等證人之姓名、年籍，遂
    未經檢察官聲請傳喚）由肇事車輛下車之人為女性，而上開
    路影畫面顯示，肇事後，僅Ｂ男有走至肇事車駕駛座旁，是
    Ｂ男應是最有可能看到該駕駛性別之人；其二為Ｄ女之身分
    ，因Ｄ女不但為女性，且其當時行走之路徑，核與被告所陳
    其肇事後，下車走回葬儀社之路線相同，經查：
(1)、證人丙○○雖於本院播放上開路影畫面時，無法確認其就是
    Ｂ男，然其於本院審理時證稱其當時有接近該肇事車輛等情
    ，而證人丁○○於九十五年三月八日本院審理時證述：（當
    庭播放肇事當時之錄影畫面，讓證人指認其係出現於畫面中
    之那一位）錄影畫面十一點三十六分三十五秒出現的白色上
    衣男子是我（即勘驗筆錄中編號之Ｃ男）等語；而證人丙○○於九十三年一月十二日檢察官訊問時證述：（問：為何錄
    影帶內有你與丁○○講話？）丁○○跟我說沒什麼好看就一
    起走了等語，而依上開路影畫面顯示11:36:26 A男消失，Ｂ
    男走至肇事車駕駛座旁；11 :36:32 身穿淺色衣褲之Ｃ男由
    一八三巷口朝該車駕駛座走去，站在Ｂ男旁邊；11:36:43
    Ｂ男由畫面左方消失，Ｃ男則往畫面下方走去等情，是當時
    與Ｃ男丁○○交談之人為Ｂ男，而丙○○既稱其當時曾與丁○○交談，是上開錄影畫面中之Ｂ男，即是丙○○無誤。而
    如前述Ｂ男即丙○○是本件車禍後，唯一最接近肇事車輛之
    人，而又如前述，證人丙○○確實無法確認該車駕駛之性別
    ，是本件肇事當時如此接近肇事車輛之如Ｂ男者，都因夜色
    昏暗而無法看清該車駕駛之性別，自無可能另有他人有於肇
    事後看見肇事車輛之駕駛為女性，是告訴人上開指稱其耳聞
    肇事車輛之駕駛為女性云云，除係傳聞而無令其具結作證之
    必要外，且因傳述該話語之人，亦顯然無法比丙○○更接近
    肇事車輛，縱其真有看到駕駛，亦顯然無法確認該駕駛之性
    別，自無繼續查明該傳聞證人身分之必要，一併敘明。
(2)、證人乙○○於九十五年三月二十三日本院審理時證述（當庭
    播放案發現場錄影帶）：當天我是先去葬儀社對面買東西，
    就是跨越介壽路到介壽路對面，後來我在對面看到介壽路對
    面很多人，我就再跨越介壽路回到葬儀社這邊，就是靠近被
    告出車禍後停車的地方，我當時是從肇事車車後走回店裡，
    我現在無法辨識錄影畫面11點36分45秒出現之該女子是否是
    我，但是我知道我當時是走跟這女子同一條之路徑，我當時
    沒有從自小客車乘客座下車，我沒有進入自小客車內等語，
    而乙○○是先外出買東西且並未駕車一節，核與證人唐台勝
    於本院審理時證述：我先叫被告母親乙○○去對面買便當，
    乙○○要出去時，有人來說車子擋到，被告才去移車等語相
    符，且為被告所是認，而乙○○上開所陳其行走之路徑，又
    正好與上開錄影畫面該女子出現之情形吻合，是上開錄影畫
    面顯示肇事當時從肇事車副駕駛座附近出現，且繞過肇事車
    後方往畫面下方走去之女子，即為乙○○，且上開錄影畫面
    經本院反覆播放，至多顯示該女子是從肇事車副駕駛座附近
    出現，且繞過肇事車後方往畫面下方走去等情，並無任何跡
    象顯示該女子是從肇事車副駕駛座下車，是乙○○只是剛好
    經過肇事車副駕駛座由車後方，並由此返回上開葬儀社，而
    非由肇事車副駕駛座下車亦明。綜上本件車禍肇事之人確係
    被告無疑。
三、本件被告駕車之行向及肇事時點一節，被告雖於九十二年十
    二月八日第一次警詢時陳述：我於上開時、地，駕駛上開自
    小客車，由桃園縣大溪鎮○○路二一一巷出來，欲左轉彎往
    大溪方向行駛，就在要過介壽路時，於內側道左方突然來一
    部機車，直接來撞我的左側車門位置，我駛出介壽路二一一
    巷口時，有打左邊方向燈，有停下來看左右是否有來車，因
    為對方速度太快，我開到介壽路內側道時，看到對方時就撞
    到了，我當時出巷口速度很慢云云；於九十二年十二月八日
    檢察官訊問時陳述：我從巷口出來，我開出巷口時有先看有
    無來車，我出了巷口，在路中間才看到死者，看到時馬上撞
    上去云云，然查：
(一)、被告於九十二年十二月八日第二次警詢時即供稱：第一次警
    詢筆錄部分不實在，就是「我不是從介壽路二一一巷口開車
    出來的，其實是在介壽路二一一巷口將車迴轉」才撞擊被害
    人機車，車禍當天我是欲將之前停於路邊之上開自小客車，
    開至老闆家住處附近，所以上車發動引擎，馬上起步並迴轉
    ，遭被害人機車撞擊我駕駛座車門等語；於九十三年二月六
    日檢察官訊問時陳述：我所陳述之車禍經過之所以前後不一
    ，是因為我以為一開始之說詞對我比較有利，其實當時我是
    開車掉頭時，遭被害人機車撞到等語；於九十四年十一月九
    日本院審理時陳述：我駕駛之上開自小客車當時是先停在介
    壽路的路邊，我要駕駛該車到對面的廣場去停車，我是向左
    轉時，遭被害人撞上，被害人撞上來之後，我車頭朝廣場方
    向等語；於九十五年三月二十九日本院審理時陳述：我之所
    以於警詢時曾稱那時候是從介壽路二一一巷出來，是因為我
    當時緊張就這樣講，實際上當時我車子是停在介壽路上，我
    於當天先將車停在靠近二一一巷的介壽路旁，因為我停車處
    是一個早餐店的門口，人家早上要做生意，所以我要把車子
    移到介壽路對面的停車場，我當時是要左轉到介壽路對面的
    空地，我僅向左前方行進大約三公尺左右，就跟被害人在同
    向內側車道上近中線處撞擊等語，並有被告於九十四年十一
    月九日本院審理時當庭於空白道路交通現場圖繪出之當天行
    駛路線及車禍發生的情形之現場圖一份在卷可證。
(二)、再經本院於審理時當庭勘驗車禍現場錄影帶，勘驗結果：11
    ：35：56肇事車往畫面左上方行駛，於11：36：00消失；11
    ：36：06肇事車開始倒車，於11：36：10該車停止不動，此
    時可見駕駛座有二白色光點（即駕駛人頭部、手部）在晃動
    ；11：36：12至11：36：14只見駕駛座有一白色光點（即駕
    駛人頭部）等情，雖上開現場錄影畫面，僅拍攝到被告向左
    前行駛之部分畫面且無相關足供識別之地、物，而無法確知
    被告停車之路段、行向及撞擊情形，然經播放上開畫面供被
    告觀覽後，被告於同日審理時亦陳稱：十一點三十五分五十
    六秒，我從介壽路上將車啟動，然後向左前方開，十一點三
    十六分六秒開始倒車，倒車之前被害人已經撞上來了等語。
    而證人乙○○於九十三年二月六日檢察官訊問時證述：當天
    被告駕駛上開自小客車去台北，回來後停在葬儀社隔壁隔壁
    的門口（應指介壽路一八五號前）；於九十五年三月二十三
    日本院審理時證述：當天被告從台北駕駛上開自小客車回來
    ，先將車停在製冰廠前面（即介壽路一八五號前），就是介
    壽路旁靠近211 巷前面，後來被告去開車等語；證人丙○○
    於九十三年一月三日警詢時陳述：寶島製冰廠門前左上方之
    監視器只錄到肇事車倒車的部分畫面，錄影帶上所顯示的時
    間約比實際時間慢了二十分鐘左右等語；證人唐台勝於九十
    四年十一月九日本院審理時證述：上開自小客車是登記在我
    女兒唐嬌雲名下，當天被告駕駛上開自小客車，載我及另外
    一個叫陳智台的員工去台北接洽葬儀事務，當天二十二時許
    回到店裡，被告把車子停在葬儀社的前面（即介壽路旁），
    後來隔壁有人說車子擋到他們門口，被告就要去把車子停在
    對面廣場，後來被告跑回店裡面跟我講說他出車禍了等語。
    足認被告當天駕駛上開自小客車自台北回來後，確係先將上
    開自小客車停於桃園縣大溪鎮○○路一八五號前路邊，而於
    同日二十三時五十五分許（錄影畫面顯示時間稍慢二十分）
    ，欲將上開自小客車迴轉至介壽路對向車道旁之停車場停放
    ，而駕駛上開自小客車，自桃園縣大溪鎮○○路一八五號前
    路邊起步同時向左切入介壽路與該路二一一巷丁字型無號誌
    交岔路口之外側車道，緊接續向左切入該路口內側車道，欲
    向左迴轉時，其自小客車左側駕駛座旁之車門與被害人機車
    車頭發生碰撞而肇事無誤。被告於警詢時所稱其自桃園縣大
    溪鎮○○路二一一巷口出來後，於左轉介壽路欲往龍潭大溪
    方向行駛云云，顯與事實不符，而難採信。起訴書依被告此
    部分不實之陳述而認定被告係從介壽路二一一巷左轉介壽路
    並據此認定肇事責任，顯然有誤。另台灣省桃園縣區車輛行
    車事故鑑定委員會鑑定意見書，載明肇事經過係QS- 六五六
    ○號自小客車於九十二年十二月七日四十五分沿介壽路二一
    一巷行駛至介壽路左轉彎... ；鑑定意見為QS- 六五六○號
    自小客車，左轉彎未讓直行車先行為肇事主因等情，亦顯然
    誤判被告肇事前之行向及路線，所為之責任歸屬判定，自難
    可採，一併敘明。
(三)、另被告雖於九十二年十二月八日檢察官訊問時陳稱：當時桃
    園縣大溪鎮○○路○○路二一一巷之交岔路口有閃光號誌云
    云，然上引道路交通事故調查報告表（一）（二）載明該交
    岔路口為無號誌交岔路口，且依事故現場照片顯示，該路口
    確實沒有號誌而係前一個路口有號誌等情，亦有該照片一張
    在卷可證，是桃園縣大溪鎮○○路與該路二一一巷之交岔路
    口，係無號誌交岔路口已明，被告上開所陳顯然有誤。另上
    引道路交通事故調查報告表（一）（二）雖載明事故發生路
    段之光線為夜間無照明等情，然被告於九十二年十二月八日
    檢察官訊問時供稱：那地方有路燈等語，並有事故現場照片
    一張在卷可佐，該照片顯示該路段確實有運作正常之路燈，
    且係間隔、連續數盞等情，是桃園縣大溪鎮○○路與該路二
    一一巷之交岔路口及前方之路段，均有照明無誤，上開調查
    報告表所載肇事路段無照明等情，亦有誤會，一併敘明。
四、按行車起步前，應注意後方有無車輛，並應讓行進中之車輛
    優先通行；汽車行至交岔路口欲左轉彎時，應注意距交岔路
    口三十公尺前換入內側車道，並讓直行車先行；設有禁止變
    換車道線路段，不得迴車，道路交通安全規則第八十九條第
    一項第六款、第一百零二條第一項第五款、第六款，第一百
    零六條第二款分別定有明文。次按汽車行經無號誌之交岔路
    口，應減速慢行，作隨時停車之準備；汽車行駛時，夜間應
    開亮頭燈，道路交通安全規則第九十三條第二項、第一百零
    九條第一款亦分別定有明文，經查：
(一)、被告駕車起步之桃園縣大溪鎮○○路一八五號前，距前方桃
    園縣大溪鎮○○路○○路二一一巷之交岔路口，僅約不到五
    公尺之距離，此由上引道路交通事故現場圖及被告於本院審
    理時所點繪之停車點比例觀之即明；而桃園縣大溪鎮○○路
    與該路二一一巷之交岔路口前之龍潭往八德方向之路段，為
    雙向四車道、中心為分向分隔島、同向二車道間劃有雙白實
    線，有上開道路交通事故調查報告表（一）（二）、道路交
    通事故現場圖各一份附卷可證，而依道路交通標線標誌號誌
    設置規則第一百四十九條第一項第七款規定，該路段即不得
    變換車道，是依道路交通安全規則第一百零六條第二款規定
    ，於此設有禁止變換車道線路段，自不得迴車甚明。被告當
    時係駕車起步迴轉，自應注意：行車起步前，應注意後方
    有無車輛，並應讓行進中之車輛優先通行；不得於距交岔
    路口不到三十公尺處換入內側車道，並讓直行車先行；不
    得於上開交岔路口迴車，而依前開說明，當時天候晴，夜間
    有照明，路面乾燥，無缺陷，無障礙物，視距良好，尚無不
    能注意行車起步前，應注意後方有無車輛，並應讓行進中之
    車輛優先通行；汽車行至交岔路口欲左轉彎時，應注意距交
    岔路口三十公尺前換入內側車道，並讓直行車先行；於設有
    禁止變換車道線路段，不得迴車之情事，是被告若注意及應
    距交岔路口三十公尺前換入內側車道，並讓直行車先行，及
    該處為不得迴車之交岔路口，即不會於該處左轉迴車，縱於
    該處違規左轉迴車，然若注意及其後方同向，有被害人騎乘
    上開機車直行外側車道而來，即會讓行進中之該機車優先通
    行，被告即非不能注意，竟自桃園縣大溪鎮○○路一八五號
    前路邊起步後直接向左切入上開交岔路口之外側車道，緊接
    續向左切入內側車道，欲向左迴轉，遂在該交岔路口處，被
    害人騎乘機車因閃避不及，致該機車車頭處，撞及被告自小
    客車左側駕駛座車門，致肇本件車禍，被告自有過失無疑。
    被告雖另辯稱：我左轉之前有閃方向燈，且有從照後鏡向後
    看，因為被害人未開大燈，所以沒有看到被害人機車云云，
    然如前述，肇事路段路燈運作正常，且係間隔、連續數盞，
    是縱被害人未開大燈，然被告若於起步前，真有向後注意後
    方有無車輛，理當足以注意及被害人騎乘機車自後駛來之情
    狀，被告辯稱其有向後看但未看到被害人云云，即難採信，
    一併敘明。
(二)、告訴人騎乘上開機車行經上開無號誌之交岔路口，即應減速
    慢行，作隨時停車之準備，而依上引道路交通事故現場圖顯
    示，被害人機車現場煞車痕跡約八公尺，是被害人顯已於煞
    車起始點前即注意及被告駕駛上開自小客車違規於該路口迴
    轉，遂緊急煞車，被害人顯因行經該無號誌之交岔路口，未
    減速慢行，作隨時停車之準備，至煞車不及而撞及被告自小
    客車；又被告於警詢、檢察官訊問均指稱當時被害人未開亮
    頭燈等情，而員警卓國興經檢察官指示勘驗被害人機車後亦
    於其查訪報告中載明：經檢視車牌號碼ME五－七七○號重型
    機車之車燈開關位置，確係於關閉狀態等情，有查訪報告一
    份在卷可參，足認被告所稱當時被害人未開亮頭燈等情為可
    採信，被害人亦疏未注意及汽車行駛時，夜間應開亮頭燈，
    且依當時之天候、路況及視距情況，均稱良好，已如前述，
    尚無使之不能注意情事，竟疏未注意及此，雖已注意及車前
    狀況，而向左閃避，然仍應未減速慢行，作隨時停車之準備
    ；夜間未開亮頭燈，而閃避不及，致與被告所駕之自小客車
    發生碰撞，堪認被害人就本件車禍之發生亦有過失亦明。另
    被告雖於檢察官訊問時陳稱：被害人當時時速約八十公里云
    云，然此不但僅係被告單一所陳，別無補強證據外，且如前
    述，被害人機車現場煞車痕跡僅約八公尺，亦難認被害人時
    速已達每小時八十公里，自難僅憑被告上開所指，即認被害
    人亦有超速行駛之過失。另被告選任辯護人為被告辯稱：依
    上引道路交通事故現場圖顯示，本件二車撞擊位置，應係在
    上開路口內側車道，被害人亦有機車行駛內側快車道之過失
    云云，然依上引道路交通事故現場圖顯示，上開二車撞擊後
    ，在上開交岔路口留有散落物，而該散落物位置，距左側分
    隔島右側延伸線二點九公尺，距路口停止線五點三公尺，若
    以該散落物掉落位置，認定撞擊位置，二車應係在上開路口
    內、外車分隔線之延伸線處，顯非辯護人所稱之內側車道，
    辯護人所稱：二車撞擊位置在上開路口內側車道云云，已難
    採信。再依該煞車痕之起始點至終止點觀之，該煞車痕係由
    右下略向左上延伸，是被害人顯然係原行駛於外側車道，因
    見及被告駕駛上開自小客車違規於該路口迴轉，遂由右下略
    向左上行駛而欲藉此閃避被告並緊急煞車，仍因未減速慢行
    ，而煞車不及，遂留下此煞車痕後，於上開路口內、外車道
    分隔線由停止線向前延伸五點三公尺處，撞擊被告自小客車
    ，亦難認被害人有何違規行駛內側車道之情事，辯護人此部
    分所指亦難為有利於被告之認定，一併敘明。
(三)、綜上，被害人係因本件事故而受有胸部鈍挫傷及身體多處骨
    折等傷害，經送醫急救後，仍於翌日不治死亡。被告之過失
    行為與被害人之死亡，確具有相當因果關係。本件事證明確
    ，被告犯行洵堪認定。
五、查被告係上開協勝葬儀社之殯葬服務人員，平日須駕車接運
    遺體、接送喪家及接洽葬儀事務，以駕駛為附隨業務等情，
    業據被告於本院審理時坦承在卷，核與證人唐台勝於本院審
    理時之證述相符，被告為從事駕駛業務之人，核其所為，係
    犯刑法第二百七十六條第二項之業務過失致人於死罪。查被
    告於肇事後雖有返回上開葬儀社，然隨即返回現場，並停留
    現場，並於犯罪被發覺前，即主動向前來處理該車禍之員警
    坦承其本人係肇事者等情，業據被告供承在卷，並經員警宗
    信仁於九十五年三月八日本院審理時證述：本件車禍是我第
    一個到現場處理，我到現場之後有看到被告，我就問被告是
    誰開車，被告當場承認是其開車，在我問被告之前，我不知
    道是被告開車等語明確，是被告係於上開犯罪被發覺前自首
    而受裁判無誤，為對於未發覺之罪自首而受裁判，依刑法第
    六十二條前段規定應減輕其刑。爰審酌被告過失情節嚴重，
    造成被害人死亡，所生危害嚴重，被害人與有過失，被告肇
    事後未能與被害人家屬達成和解，亦未積極處理善後及其犯
    後為前開自白等一切情狀，量處如主文所示之刑，以示懲儆
    。
六、被告於準備程序中，就被訴事實為有罪之陳述，是本件合於
    刑事訴訟法第二百七十三條之一第一項之要件，經本院裁定
    由受命法官獨任進行簡式審判程序，併於敘明。
據上論斷，應依刑事訴訟法第二百七十三條之一第一項、第二百
九十九條第一項前段，刑法第二百七十六條第二項、第六十二條
前段、罰金罰鍰提高標準條例第一條前段，判決如主文。
本案經檢察官徐文豪到庭執行職務。
中    華    民    國    95    年    4    月    12    日
                  交通庭法  官  尹  良
上正本證明與原本無異。
如不服本判決，應於判決送達後十日內向本院提出上訴狀 (應附
繕本)，上訴於台灣高等法院。
                        書記官  廖宜政
中    華    民    國    95    年    4     月    12    日
附錄論罪科刑法條
中華民國刑法第二百七十六條
因過失致人於死者，處二年以下有期徒刑、拘役或二千元以下罰
金。
從事業務之人，因業務上之過失犯前項之罪者，處五年以下有期
徒刑或拘役，得併科三千元以下罰金。

司法院資訊處製作；財團法人民間司法改革基金會備份。
